# 求助陈版及各位老师，关于系统集成项目如何确认收入的问题

提问人：无名氏 666 时间：2019-02-12 17:40:18
一、背景介绍该公司有系统集成业务，主要包括相关设备的设计生产和安装调试工作。公司的系统集成项目一般是客户某一大型项目的一个组成部分，公司在完成设备的设计生产后，需要根据大项目总体的进度来决定开展安装调试工作的时间，有可能在设备出厂一两年后才开始安装调试。系统集成业务的验收一般分为设备生产完成后的出厂验收、安装调试后的现场验收（已在客户指定的地点安装完毕）和实验环境下的最终验收（一般在现场验收后不久即可完成）三个阶段。系统集成合同中会明确约定各个验收阶段需验收的技术指标，每阶段的验收结束后，客户均会出具验收报告，部分技术指标只能在现场验收和最终验收阶段才能进行测试。二、问题公司目前在系统集成项目通过客户最终验收时一次性确认收入和成本，但是由于设备出厂验收后，等待安装调试工作的时间过长，导致公司在投入大量资源的情况下迟迟不能确认收入，所以客户提出希望在出厂验收后，先确认设备设计和生产的收入。三、解决问题的思考基于新的收入准则，有两种解决问题的思路：
1 、将整个合同视为在某一时间段内履行的履约义务在此种情况下，使用比较多的有一下三种收入确认方法，但具体到该公司的系统集成项目，都存在一定的操作难度/缺点：（ 1 ）投入法操作难度：① 成本发生不均匀由于项目性质，原材料成本占总成本的比重较高，公司在开始生产时会投入较多的原材料，导致项目开始时会确认较大的收入和成本，存在提前确认收入的嫌疑。② 成本统计困难在生产过程中存在较大比例的外协工作，在资产负债表日外协厂商的进度不易统计，导致资产负债表日的成本不好确认。
③ 准确预计总成本较为困难由于每个系统集成项目均是为客户量身定制的系统，技术指标差异较大，老项目的经验不完全适用于新项目，导致预算成本在实施过程中经常发生较大波动，项目开始时很难对项目的总成本进行预计。（ 2 ）工作量法操作难度：对公司系统集成项目在资产负债表日完成的工作量确认缺乏依据。（ 3 ）里程碑法公司曾提出可否将出厂验收和最终验收作为两个里程碑来分别确认收入。（设计环节因为会持续在整个生产过程中，不太适合单独作为一个里程碑）缺点：用出厂验收将整个项目分为两段，分段较为粗糙，且出厂验收时间存在可能被公司操纵的嫌疑，审核时感觉会有一定风险。注：投标报价单中，设计、生产的报价和安装调试的报价比例大概为 9 ：1.2、将系统集成项目分为设计生产和安装调试两个独立的履约义务，分别确认收入存在问题如下：① 只能签订一份合同，形式不太独立整个系统集成项目客户只与公司签订一份合同，未来也不太可能将设计、生产和安装调试工作分开签署。② 合同以交付调试过的系统为目的，在出厂验收时未约定控制权转移目前在系统集成合同中明确约定公司负有提供相应设备并安装调试合格的义务，并对各个验收环节产品需符合的技术指标做了详细的要求，在出厂验收和现场验收时未约定控制权转移。针对上述问题，如果企业能够在合同或补充协议中明确约定如下条款，（ 1 ）只要出厂验收达到合同约定的标准，无论现场验收和最终验收的结果如何，相关设备的所有权即发生转移，客户需要按照约定支付设备采购款。现场验收和最终验收过程如出现指标不符合要求，导致需要对设备进行二次加工，视为一项新的履约义务。（ 2 ）安装调试环节另行约定验收条款，仅对安装过程、结果是否满足图纸要求和有关规范、标准负责，不对已交付商品的性能指标负责。如进行了以上补充约定，是否可以认为出厂验收？四、结语请各位老师针对公司更适用于哪种收入确认方法给出意见或建议，如有更好地确认方法，也请各位老师不吝赐教。如需要进一步了解情况，请各位老师在回帖中提出，我会尽快补充信息，谢谢！

回答人：chenyiwei
1 、这种情况，设备的生产和安装调试应属于一项履约义务，不是多项履约义务。
2 、对照新收入准则第十一条所列的 “在一段时间内履行的履约义务” 的三种情形，（一）（二）确定不符合；（三）只有在合同中约定特殊的收款条件的情况下才有可能符合，在大部分情况下是不符合的。所以在新准则下，同样也是一项在一个时点履行的履约义务，其收入确认时点与你所述的原准则下的做法预期差异不大。

提问人：无名氏 666 时间：2019-02-13 15:14:25
根据企业和客户的沟通结果，可以通过修改合同或者签署补充协议的方法约定如果由于客户或者其他原因导致合同终止，公司有权就已完成的履约部分收取对应的合同价款（包括成本和合理利润）。若上述条件达成，我们还有两个问题请教陈版主： 1 、此种情况下，是否可以认定该系统集项目为某一时间段内履行的履约义务？
2 、如果可以认定为某一时间段内履行的履约义务，我们提出来的三个方案，特别是里程碑法是否可行？有没有什么需要完善的地方？

回答人：chenyiwei
可以考虑作为一段时间内履约，但里程碑法似乎不妥，建议以成本比例作为履约进度。